【裁判字號】    89,易,1003
【裁判日期】    900214
【裁判案由】    違反能源管理法
【裁判全文】
臺灣雲林地方法院刑事判決                        八十九年度易字第一三號
    公  訴  人  臺灣雲林地方法院檢察署檢察官
    被      告  戊○○
    被      告  丙○○
右被告因違反能源管理法案件，經檢察官提起公訴〔八十九年度偵字第四六０六號〕
、及移送併辦〔八十九年度偵字第五三一八號〕，本院判決如左：
    主  文
戊○○未經許可而經營中央主管機關指定之能源產品之銷售業務，處有期徒刑肆月，
如易科罰金，以新臺幣玖佰元即銀元佰元折算壹日。
扣案之新台幣壹萬伍仟伍佰玖拾玖元〔即扣案柴油淨重壹萬肆仟捌佰玖拾公升之變價
價款〕、柴油淨重陸仟肆佰拾公升、儲油槽壹座、簡易加油機貳組，均沒收。
丙○○幫助未經許可而經營中央主管機關指定之能源產品之銷售業務，處拘役肆拾日
，如易科罰金，以新臺幣玖佰元即銀元佰元折算壹日。緩刑貳年。
    事  實
一、戊○○明知柴油係中央主管機關指定之能源產品，非經許可不得經營輸入、輸出
    、生產及銷售等業務。詎戊○○竟貪圖厚利，未經主管機關許可，自民國八十九
    年十月二十一日起，在雲林縣林內鄉○○路與增產路口處，擅自設置容量為一萬
    六千公升之長方形儲油槽一座，及簡易加油機一組〔含馬達、泵浦、流量計、計
    數儀、加油槍〕，並以柴油每公升新台幣〔下同〕十元之價格購入後，再以每公
    升十元四角之價格，銷售與不特定之貨車使用，而經營柴油之銷售業務。嗣於八
    十九年十月二十四日十七時十分許，適有丁○○駕駛車號ＩＴ─三一二號營業用
    曳引車，前往該處加油時，適戊○○因事外出，乃由丙○○基於幫助之犯意，在
    上開加油處所內，為丁○○駕駛之該曳引車加油而幫助之，旋為警會同經濟部取
    締違法經營油品會報執行小組嘉義分組派員當場查獲，並扣得一萬五千五百九十
    九元〔此部分為扣案柴油淨重一四八九０公升，經中國石油股份有限公司價購取
    得之價款〕，及被告所有，供犯本罪用之儲油槽一座、簡易加油機一組〔含馬達
    、泵浦、流量計、計數儀、加油槍〕；繼戊○○於上開主管機關查獲後，竟未終
    止經營，仍繼續於上址，未經主管機關許可，販入柴油而經營柴油銷售業務。旋
    於八十九年十二月四日經警會同查獲，再扣得被告所有，供犯本罪用之簡易加油
    機〔含加油槍〕一組、及柴油六千四百三十公升等物。
二、案經雲林縣警察局斗六分局報請臺灣雲林地方法院檢察署檢察官偵查起訴及移送
    併辦。
    理  由
一、訊之被告戊○○、丙○○二人，被告戊○○對於其於上址設置儲油槽一座、及簡
    易加油機，並以柴油每公升十元販入，再以每公升十元四角之價格，販售與不特
    定貨車使用等情不諱，惟被告戊○○辯稱：我八十九年十月二十一日接手經營，
    八十九年十二月二十四日被查獲後，就沒有再經營加油業務，丁○○八十九年十
    月二十四日十七時十分許，到我那裡加油沒錯，第二次查獲之柴油九千多公升〔
    淨重為六千四百三十公升〕是一次多購買一些，比較便宜，丙○○從事賣檳榔工
    作，不是幫忙加油，當日是我出去，她幫我看加油的業務云云；被告丙○○辯稱
    ：我是在賣檳榔，沒有幫忙戊○○，我只加那一次油云云。惟查：〔一〕被告戊○○未經主管機關許可，自八十九年十月二十一日起，在雲林縣林內鄉○○路與
    增產路口處，擅自設置容量為一萬六千公升之長方形儲油槽一座，及簡易加油機
    一組，並以柴油每公升十元之價格販入後，再以每公升十元四角之價格，販售與
    不特定之貨車使用，經營柴油之銷售業務，八十八年十月二十四日十七時十分許
    ，適被告戊○○外出之際，由被告丙○○幫忙加油，嗣為警適時查獲等情，已經
    被告戊○○、丙○○坦承不諱，核與證人丁○○即車號ＩＴ─三一二號營業用曳
    引車司機、己○○即甲○○○○業處雲林直銷中心參與查緝之人員等人證述情節
    相符，並有獲之柴油淨重一萬四千八百九十公升、儲油槽一座、簡易加油機一組
    、現場相片八紙、及保管條等物可佐。被告戊○○就此部分之自白，核與積極事
    證相符，自可採信。〔二〕被告戊○○雖否認八十八年十月二十四日查獲後，仍
    未經主管機關許可，而繼續經營柴油銷售業務等情事。惟查，八十九年十二月四
    日經警會同前往上揭查緝時，發見有乙○○駕駛之車號二Ｋ─一六一號營業用曳
    引車、及庚○○駕駛之車號二Ｋ─一七八號營業用曳引車停靠在該加油處所附近
    ，而證人乙○○、庚○○經本院訊問結果，固均否認有前往加油情事，惟彼等既
    以駕駛營業用曳引車為業，其將車停放於該加油處所，本屬可疑。又被告戊○○
    於八十八年十月二十四日查獲後，其銷售之柴油及銷售工具即簡易加油機經查扣
    後，竟又購置鉅量柴油〔查獲當時淨重高達六千四百三十公升〕、及簡易加油機
    一組，顯然以繼續銷售柴油業務，而添置上揭物品至明。被告戊○○辯稱其八十
    八年十月二十四日被查獲後，即未銷售柴油等情，應係犯後避重就輕之舉，實無
    足取。再者，被告戊○○並未經營貨車生意，已經其供明。準此，被告戊○○既
    未經營貨車，自無大量購置柴油之必要，是其八十八年十月二十四日被查獲後，
    竟又大量購置柴油，並添置簡易加油機一組，益徵其仍繼續經營柴油之銷售業務
    ，至為灼明。被告戊○○空言否認上情，無由採信。〔三〕至被告丙○○於八十
    八年十月二十四日十七時十分許，在上址，為丁○○駕駛之車號ＩＴ─三一二號
    營業用曳引車加油等情，為被告丙○○所不否認，核與證人丁○○即該車駕駛之
    證述情節相符，並有扣案相片八紙可憑。再者，被告戊○○設置該柴油加油處所
    ，平日並未僱用加油工負責加油，被告丙○○於該加油處所旁擺設有檳榔攤，平
    日從事檳榔之販售工作，參以加油處所隨時有車輛加油，被告戊○○一人自無時
    時留在該處所，而無稍事歇息之理。衡諸被告丙○○與被告戊○○既屬認識，且
    八十八年十月二十四日查獲當日，又係由被告丙○○從事加油，顯然被告丙○○
    應係受被告戊○○之託，而於被告戊○○不在之際，幫助其就地照料加油處所至
    明。被告丙○○辯稱其未有幫助之意等情，諉無足採。被告戊○○辯稱其未請被
    告丙○○幫忙加油等情，應係迴護被告丙○○之舉，均不足採信。而柴油業已由
    經濟部於八十二年十一月二十二日、以八二能０九一五三五號公告為能源產品，
    八十八年間經濟部復修正公告非經許可不得經營輸入、輸出、生產及銷售附表所
    列之能源產品〔所列項目中包括柴油〕，有該部八十八年九月十五日經〔八八〕
    能字第八八四六二二一九號公告可稽。扣案之油料，經取樣送中國石油股份有限
    公司煉製研究所產品研究組檢驗結果，與經濟部公告之能源產品認定基準附表中
    「柴油」項目之規定相符，復有經濟部取締違法經營油品會報執行小組嘉義分組
    八十九年十一月十三日嘉南雲報三五七─０一─一一九號函函暨所附之檢驗報告
    可稽。事證明確，被告二人犯行均堪認定。
二、按柴油業據經濟部於八十二年十一月二十二日以八二能０九一五三五號公告為能
    源產品，係屬能源管理法第二條第六款所稱之能源，依同法第六條第二項之規定
    ，其銷售業務非經許可不得經營。核被告戊○○未經許可，銷售柴油所為，係犯
    能源管理法第二十條之一之未經許可而經營中央主管機關指定之能源產品銷售業
    務罪行；被告丙○○係犯同法條之幫助犯行。被告戊○○多次販入及出售柴油之
    行為，因其所經營之銷售業務，係以反覆同種類之行為為目的之社會活動，是其
    先後多次之行為，仍屬於一個業務行為，不另論以連續犯，併此敘明。檢察官移
    送併辦部分〔八十九年度偵字第五三一八號〕，與上揭行為為實質上一罪關係，
    自不另論罪。此部分移送併辦意旨認係連續犯之裁判一罪，尚有未洽。被告丙○○幫助被告戊○○而為犯罪者，係屬從犯，應按正犯之刑減輕之。又刑法第四十
    一條有關易科罰金之規定，已經修正並於九十年一月十二日施行，依修正後之刑
    法第四十一條第一項規定：「犯最重本刑為五年以下有期徒刑以下之刑之罪，而
    受六個月以下有期徒刑或拘役之宣告，因身體、教育、職業、家庭之關係或其他
    正當理由，執行顯有困難者，得以一元以上三元以下折算一日，易科罰金。但確
    因不執行所宣告之刑，難收矯正之效，或難以維持法秩序者，不在此限。」本案
    被告行為後，法律已有變更，應適用裁判時之法律，合先敘明。爰審酌被告戊○○貪圖厚利，一時貪念，致罹刑章，被告丙○○出於幫助之意，惡性較輕，彼等
    犯罪動機、目的，經營時間不長，所生危害非鉅、及被告戊○○被查獲後，仍繼
    續經營，並矢口否認犯行等一切情狀，分別量處如主文第一項、第三項所示之刑
    ，並均諭知易科罰金之折算標準。末查，被告丙○○前未曾受有期徒刑以上刑之
    宣告，有台灣雲林地方法院檢察署刑案資料查註紀錄表、本院被告全國前案紀錄
    表可按，其因一時失慮，致罹刑典，經此罪刑之宣告，當應知所惕勵，應無再犯
    之虞，本院綜合各情，認前揭對被告丙○○所宣告之刑，宜以暫不執行為適當，
    爰併宣告緩刑二年，以啟自新。末查，扣案之新台幣壹萬伍仟伍佰玖拾玖元〔即
    扣案柴油淨重一萬四千八百九十公升之變售取得價款〕、柴油淨重六千四百三十
    公升；及被告所有，供犯本罪用之儲油槽一座、簡易加油機二組〔其中一組含馬
    達、泵浦、流量計、計數儀、加油槍；其中含加油槍〕，應分別依能源管理法第
    二十條之一後段、及刑法第三十八條第一項第二款之規定沒收。至扣案之帳冊六
    本、帳單五十九張部分，被告否認為其所有，亦無證據證明為被告所有，且該等
    之物，復屬於裁量沒收之物，爰不為沒收之諭知，附帶敘明。
據上論斷，應依刑事訴訟法第二百九十九條第一項前段、能源管理法第二十條之一、
刑法第十一條前段、第二條第一項前段、第三十條、第四十一條第一項前段、第七十
四條第一款、第三十八條第一項第二款、罰金罰鍰提高標準條例第二條，判決如主文
。
本案經檢察官徐維嶽到庭執行職務。
中    華    民    國      九十      年       二       月      十四      日
                                臺灣雲林地方法院刑事第二庭
                                    法  官  林  秋  火
右正本證明與原本無異。
如不服本判決，應於判決送達後十日內向本院提出上訴狀（須附繕本）。
                                    書記官  曾  玲  玲
中    華    民    國      九十      年       二       月      十四      日
附錄論罪科刑法條
能源管理法第二十條之一：
未經許可而經營中央主管機關指定之能源產品之輸入、輸出、生產、銷售業務者，處
一年以下有期徒刑、拘役或科或併科新台幣三十萬元以下罰金，並得沒收其輸入、輸
態、銷售之產品。


司法院資訊處製作；財團法人民間司法改革基金會備份。
